【裁判字號】    99,訴,777
【裁判日期】    990924
【裁判案由】    清償債務
【裁判全文】
臺灣士林地方法院民事判決               99年度訴字第777號
原      告  丙○○
訴訟代理人  甲○○
            蕭佳灶律師
被      告  丁○○
            乙○○
上列當事人間清償債務事件，由臺灣臺北地方法院民事庭移送前
來，本院於民國99年9 月8 日言詞辯論終結，判決如下：
    主      文
被告應連帶給付原告新臺幣肆佰捌拾萬元，及自民國九十九年五
月十四日起至清償日止，按年息百分之二十計算之利息。
訴訟費用新臺幣肆萬捌仟伍佰貳拾元由被告連帶負擔。
本判決第一項於原告以新臺幣壹佰陸拾萬元為被告供擔保後，得
假執行。
    事實及理由
甲、程序方面：
    原告起訴原請求被告應連帶給付新臺幣（下同）480 萬元，
    及自民國98年1 月10日起至清償日止，按月息4 ％計算之利
    息。嗣於本院99年7 月28日及9 月8 日言詞辯論期日分別表
    示將利息之計算變更為年息20％，以及利息起算日變更自99
    年5 月14日起算（本院卷第34、47頁背面），均屬減縮應受
    判決事項之聲明，依民事訴訟法第255 條第1 項第3 款規定
    ，應予准許。
乙、實體方面：
一、原告起訴主張：被告丁○○邀同被告乙○○為連帶保證人，
    於民國97年12月15日共同書立借據（下稱系爭借據），載明
    被告丁○○自97年12月1 日起陸續向原告借款共530 萬元，
    約定其中之480 萬元部分，以每月一期，分十二期付清，第
    一期為98年1 月10日支付本金40萬元、98年1 月15日支付前
    1 個月之利息（以480 萬元月息4 ％計算），第二期為98年
    2 月10日支付本金40萬元、98年2 月15日支付前1 個月之利
    息（以440 萬元月息4 ％計算），依此類推，最後一期為98
    年12月10日及12月15日支付其餘本金及利息。惟被告並未依
    約履行，被告丁○○僅分別於98年4 月1 日支付15萬元、98
    年5 月支付11萬元、98年11月支付5 萬元、98年12月支付5
    萬元，而被告乙○○亦僅分別於98年3 月23日支付15萬元、
    98年4 月14日支付7 萬元、98年4 月支付20萬元、98年6 月
    30日支付5 萬元、98年11月支付10萬元、99年1 月支付30萬
    元，合計被告僅陸續清償123 萬元，然上開金額應先抵充利
    息，而系爭借據約定之月息4 ％已超過年息20％，故抵充之
    利息應以年息20％計算，爰依消費借貸及連帶保證之法律關
    係，請求抵充後之金額與利息等語。並聲明：(一)被告應連帶
    給付原告480 萬元，及自99年5 月14日起至清償日止，按年
    息20％計算之利息。(二)願供擔保，請准宣告假執行。
二、被告丁○○、乙○○則均以：伊等確實在系爭借據上借款人
    及連帶保證人欄簽名，之後已陸續清償123 萬元，而原告請
    求年息20％之利息過高，希望原告不要計算利息或是以年息
    5 ％計算等語。並均聲明：駁回原告之訴。
三、經查：
（一）原告之前開主張，業據其提出與所述相符之系爭借據、債
      務人還款情形表各1 紙（均影本）為證，且為被告所不爭
      執，自可堪認定為真正。
（二）按消費借貸之借用人應於約定期限內，返還與所借用物種
      類、品質、數量相同之物；利息應於契約所定期限支付之
      ，民法第478 條前段、第477 條前段分別定有明文；又所
      謂連帶保證，係指保證人與主債務人就債務之履行，對於
      債權人各負全部給付之責任者而言，是連帶保證債務之債
      權人得同時或先後向保證人為全部給付之請求（最高法院
      45年度台上字第1426號判例、77年度台上字第1772號判決
      意旨參照）。次按約定利率超過週年百分之二十者，民法
      第205 條僅規定債權人對於超過部分之利息無請求權，並
      未規定其約定為無效，則債權人對於未超過部分，即依週
      年百分之二十計算之利息，仍非無請求權（最高法院27年
      上字第3267號判例意旨參照）。查系爭借據約定之利息為
      月息4 ％，亦即年息已達48％，超過民法第205 條所規定
      之年息20％，然此約定並非當然無效，僅係原告就超過年
      息20％之利息部分對被告無請求權而已，故在被告尚未清
      償前，原告依消費借貸及連帶保證之法律關係，自可請求
      被告連帶給付480 萬元，及自97年12月15日（即98年1 月
      15日回溯1 個月之日）起，按年息20％計算之利息。被告
      辯以原告請求年息20％之利息過高，希望原告不要計算利
      息或是以年息5 ％計算云云，殊非有據。
（三）次按清償人所提出之給付，應先抵充費用，次充利息，次
      充原本，民法第323 條前段定有明文。又債務人對於債權
      人欠有本息而為給付者，如未得債權人之同意，應以之先
      充利息之清償，不能主張係屬還本（最高法院18年上字第
      1661號判例意旨參照）。查被告陸續清償原告之123 萬元
      ，並未得原告之同意可先充原本，故僅能抵充自97年12月
      15日起至99年3 月26日止之利息（計算式：0000000 ×20
      % ÷12＝80000 〈1 個月應付之利息〉；0000000 ÷8000
      0 ＝15.375〈可抵充15個月又11日應付之利息〉，97年12
      月15日起算15個月又11日，即99年3 月26日），亦即被告
      仍有480 萬元及自99年3 月27日起，按年息20％計算之利
      息尚未清償。
四、從而，原告依消費借貸及連帶保證之法律關係，僅請求被告
    連帶給付480 萬元及自99年5 月14日起至清償日止，按年息
    20％計算之利息，為有理由，應予准許。並依職權確定訴訟
    費用即原告起訴繳納之裁判費48,520元，應由被告連帶負擔
    。
五、原告陳明願供擔保，請求宣告假執行，核無不合，爰酌定相
    當擔保金額，併予准許。
六、據上論結，原告之訴為有理由，依民事訴訟法第87條第1項
    、第85條第2 項，第390 條第2 項，判決如主文。
中    華    民    國    99    年    9     月    24    日
                  民事第一庭  法  官  林政佑
以上正本證明與原本無異。
如對本判決上訴，應於判決送達後20日內向本院提出上訴狀；若
委任律師提起上訴者，應一併繳納上訴審裁判費，否則本院得不
命補正逕行駁回上訴。
中    華    民    國    99    年    9     月    28    日
                              書記官  蔡岳霖

司法院資訊處製作；財團法人民間司法改革基金會備份。
